【裁判字號】    89,訴,1134
【裁判日期】    890612
【裁判案由】    違反槍砲彈藥刀械管制條例
【裁判全文】
臺灣臺中地方法院刑事判決                        八十九年度訴字第一一三四號
    公  訴  人  台灣台中地方法院檢察署檢察官
    被      告  甲○○
右列被告因違反槍砲彈藥刀械管制條例案件，經檢察官提起公訴（八十九度偵字第四
三二四號），本院判決如左：
    主  文
甲○○未經許可，持有可發射金屬具有殺傷力之土製長槍，累犯，處有期徒刑壹年陸
月，併科罰金新台幣壹拾伍萬元。罰金部分如易服勞役，以銀圓參佰元折算壹日。
扣案之土製長槍壹支，沒收之。
    事  實
一、甲○○前於民國（下同）八十五年間因竊盜罪，經本院判處有期徒刑三月，甫於
    八十六年二月二十八日執行完畢，竟不知悔改，明知綽號「阿文」之田政文所有
    之土製長槍一支係可發射金屬，具有殺傷力之改造長槍，為違禁品，竟於八十九
    年一月三十日，在苗栗縣泰安鄉象鼻村山上向「阿文」買受上開槍支，存放於台
    中縣東勢鎮○○○地段工寮內。嗣於八十九年二月十五日十九時許，於上址為警
    查獲，並扣得土製長槍一支。
二、案經苗栗縣警察局移送台灣苗栗地方法院檢察署呈請台灣高等法院台中分院檢察
    署檢察長核轉台灣台中地方法院檢察署檢察官偵查起訴。
    理  由
一、訊據被告否認涉有右揭犯行，並辯稱其於八十九年一月初僱用綽號「阿文」之田
    政文，嗣因「阿文」向其借款，暫將土製長槍交其保管暫時置放台中縣東勢鎮○
    ○○地段工寮內，「阿文」並稱土製長槍業已辦理申請云云。然查右揭犯行業據
    被告於警、偵訊中坦承不諱，並有土製長槍一支扣案可證，扣案長槍鑑定結果，
    係以木質槍身加裝金屬槍管，以打擊底火引爆槍管內之火藥為發射動力，機械性
    能良好，具有殺傷力等語，亦有內政部警政署刑事警察局鑑驗通知書影本一紙附
    卷可稽。被告嗣後翻異前詞，改稱係由「阿文」向其借款並將土製長槍委其保管
    云云，惟其始終無法查報「阿文」之住居所以供本院傳訊，尤以被告前於警、偵
    中均稱不知「阿文」之真實姓名，嗣於審理中則改稱「阿文」即係田政文等情，
    前後供述不一，自難輕信。被告事後所辯，顯係卸責之詞，不足採信，犯行洵堪
    認定。
二、核被告所為，係犯槍砲彈藥刀械管制條例第十一條第四項之罪。被告前因竊盜罪
    ，經本院判處有期徒刑三月，並於八十六年二月二十八日執行完畢，此有卷附臺
    灣高等法院被告全國前案紀錄表可資為憑，其於有期徒刑執行完畢後，五年內再
    犯本件有期徒刑以上之罪，為累犯，依法加重其刑。爰審酌被告素行不良，審理
    中復翻異前詞，意圖卸責，顯無悔意，惟其犯罪情節尚非至惡等一切情狀，量處
    如主文所之刑，並諭知易服勞役之折算標準。扣案之土製長槍一支係違禁物，應
    依法宣告沒收。
三、另被告所犯槍砲彈藥刀械管制條例第十一條第四項之罪，固經判處有期徒刑一年
    六月在案。惟按人民身體之自由應予保障，憲法第八條設有明文。限制人身自由
    之法律，其內容須符合憲法第二十三條所定要件。保安處分係對受處分人將來之
    危險性所為拘束身體、自由之處置，以達教化與治療之目的，為刑罰之補充制度
    。本諸法治國家保障人權之原理及刑法之保護作用，其法律規定之內容，應受比
    例原則之規範，使保安處分之宣告，與行為人所為行為之嚴重性、行為人所表現
    之危險性及對於行為人未來行為之期待性相當。槍砲彈藥刀械管制條例第十九條
    第一項規定：「犯第七條、第八條、第十條、第十一條、第十二條第一項至第三
    項、第十三條第一項至第三項之罪，經判處有期徒刑者，應於刑之執行完畢或赦
    免後，令入勞動場所，強制工作，其期間為三年。」等語，此項規定不問對行為
    人有無預防矯治其社會危險性之必要，一律宣付強制工作三年，限制其中不具社
    會危險性之受處分人之身體、自由部分，其所採措施與所欲達成預防矯治之目的
    及所需程度，不合憲法第二十三條所定之比例原則，業據大法官會議釋字第四七
    一號解釋甚明。按本案被告僅係單純持有具有殺傷力之土製長槍一支，並非為供
    犯罪需要而持有上開槍支，嗣後被告亦未持以犯罪，且被告持有者係屬土製長槍
    ，殺傷力未及制式槍支，依其人格及行為特質觀察，對社會治安之危害，尚非重
    大，且無刑法第九十條所定有犯罪習慣或以犯罪為常業或因遊蕩或懶惰成習而犯
    罪之情事，核無藉由宣告強制工作，以預防矯治其社會危險性之必要。揆諸前揭
    解釋意旨，自不得對被告宣付強制工作，附此敘明。
據上論斷，依刑事訴訟法第二百九十九條第一項前段，槍砲彈藥刀械管制條例第十一
條第三項，刑法第十一條前段、第四十七條、第四十二條第二項前段、第三十八條第
一項第一款，罰金罰鍰提高標準條例第二條，判決如主文。
中      華      民      國    八十九    年      六      月     十二     日
                                          臺灣臺中地方法院刑事第一庭
                                                法  官  張  升  星
右正本證明與原本無異。
如不服本判決，應於判決送達後十日內，向本院提出上訴狀，上訴於台灣高等法院台
中分院（須附繕本）。
                    書記官
中      華      民      國    八十九    年      六      月    十二    日
附錄法條：
槍砲彈藥刀械管制條例第十一條第四項：未經許可，持有、寄藏或意圖販賣而陳列第
一項所列槍枝者，處一年以上七年以下有期徒刑，併科新台幣七百萬元以下罰金。


司法院資訊處製作；財團法人民間司法改革基金會備份。
